臺灣高等法院刑事判決
111年度原上易字第24號
上  訴  人  
即  被  告  陳冠逸



選任辯護人  曾宿明律師(法扶律師)
上列上訴人因詐欺案件，不服臺灣基隆地方法院110年度原易字
第20號第一審判決（起訴案號：臺灣基隆地方檢察署109年度偵
字第3159號），提起上訴，本院判決如下：
    主  文
原判決撤銷。
陳冠逸共同犯詐欺取財罪，處有期徒刑陸月，如易科罰金，以新
臺幣壹仟元折算壹日。緩刑參年，並應依附表所示內容履行損害
賠償。
    事  實
一、陳冠逸於民國109年3月中在址設○○市○○區○○路000號10樓之○
    ○企業社擔任業務員，竟意圖為自己不法之所有，與真實姓
    名、年籍均不詳，任職於同社之成年男子（下稱甲男）共同
    基於詐欺取財之犯意聯絡，於同月20日12時43分，以000000
    0000號電話聯繫何定匡，詢問何定匡是否有靈骨塔待售，待
    確認何定匡持有多筆靈骨塔位後，復於同月24日15時49分、
    26日15時40分先後致電何定匡，佯稱：可代為尋找買主；已
    找到買主云云，何定匡為將靈骨塔位盡速脫手，遂與陳冠逸
    約於同月26日在○○市○○區○○○街0號土地公廟前見面，陳冠逸
    即駕駛車牌號碼0000-00號自用小客車（下稱A車）赴上址與
    何定匡會面。何定匡於同日15時57分赴約後，在A車上與陳
    冠逸商談出售塔位事宜，陳冠逸即向何定匡佯稱：買主是某
    老闆，如全部靈骨塔賣出約可得款新臺幣（下同）600多萬
    元，惟須先收取約100萬元之節稅手續費、會計作業費云云
    ，致何定匡陷於錯誤而同意取款支付，陳冠逸為順利取得款
    項，與何定匡相約於同月30日12時許，在上址土地公廟前會
    面，並駕駛A車搭載何定匡赴○○市○○區○○路000號之○○銀行○○
    分行領款。何定匡於同日12時33分自○○銀行帳戶內領取28萬
    元現金後，旋在A車內交給陳冠逸，陳冠逸嗣返回○○企業社
    上繳款項給甲男，並獲得8萬4000元之報酬。又因尚須補足
    前述手續費約定款項（100萬元扣除28萬元，尚有72萬元）
    ，陳冠逸遂於同年3月31日至4月6日間某不詳時間電聯何定
    匡，相約於同年4月6日13時30分許在土地公廟前會面，由陳
    冠逸駕駛A車，搭載何定匡先後至臺灣銀行○○分行、臺灣○○
    商業銀行○○分行辦理轉帳及提款事宜。嗣何定匡於同日15時
    33分，在○○市○○區○○路000號之臺灣○○商業銀行○○分行領款4
    0萬元後，因行員察覺有異報警處理，始未交付40萬元給陳
    冠逸。
二、案經何定匡訴由○○市警察局第四分局報告臺灣○○地方檢察署
    檢察官偵查起訴。
    理  由
一、證據能力部分：
　　本案據以認定上訴人即被告陳冠逸之供述證據（詳如後述）
    ，其中屬於傳聞證據之部分，檢察官及被告、辯護人在本院
    準備程序時均表示對證據能力無意見（見本院卷第61、62頁
    ），復經本院審酌認該等證據之作成無違法、不當或顯不可
    信之情況，非供述證據亦查無公務員違背法定程序而取得之
    情事，依刑事訴訟法第158條之4反面解釋、第159條至第159
    條之5之規定，均有證據能力。
二、認定犯罪事實所憑之證據及理由：
　　前述犯罪事實，業據被告於本院審理時坦承不諱（見本院卷
    第60、132頁），核與證人即告訴人何定匡之證述情節相符
    （見偵卷第17至27、71至77頁，原審卷第134至144頁），並
    有指認犯罪嫌疑人紀錄表、存款帳戶存提交易明細查詢、監
    視器畫面截圖、告訴人與被告電話通聯紀錄、告訴人帳戶存
    摺影本、被告持用之門號0000000000號及告訴人持用之門號
    0000000000號之雙向通聯記錄、上網歷程查詢資料、告訴人
    提出之骨灰罐出貨單、寄存託管憑證、○○○○○○○納骨塔位永
    久使用權狀、○○湖○○紀念堂永久使用權狀、商品保管單、被
    告任職於○○企業社之名片在卷可稽（見偵卷第29至49、105
    至117頁，原審卷第147至193頁），足認被告上開任意性之
    自白與事實相符，可以採信。本案事證明確，被告犯行可以
    認定，應依法論科。
三、論罪部分：
  ㈠核被告所為，係犯刑法第339條第1項之詐欺取財罪。
  ㈡被告先後以事實欄一所載事由向告訴人詐欺28萬元得手，另4
    0萬元因故未取得，均係基於同一犯意，於密接之時間內實
    施，侵害同一人之財產法益，各次行為之獨立性皆極為薄弱
    ，依一般社會健全觀念，在時間差距上難以強行分離，顯係
    基於單一犯意接續所為，應僅論以一詐欺取財既遂罪即足，
    公訴意旨認應分論併罰云云，容有誤會。
  ㈢被告與甲男間就前揭犯行有犯意聯絡與行為分擔，應論以共
    同正犯。
四、撤銷改判及量刑之理由：
　㈠原審認被告共同犯刑法第339條第1項之詐欺取財罪，事證明
    確，而予論罪科刑，固非無見。惟科刑判決旨在實現刑罰權
    之分配正義，故法院對有罪被告之科刑判決，應符合罪刑相
    當之原則，使輕重得宜，罰當其罪，以契合社會之法律感情
    ，此所以刑法第57條明定科刑時應審酌一切情狀，尤應注意
    該條所列10款事項以為科刑輕重之標準，而該條第10款規定
    「犯罪後之態度」，自應包括犯人犯罪後因悔悟而力謀恢復
    原狀或賠償被害人之損害等情形在內。被告於原審判決後，
    於本院審理時坦承犯罪，另與告訴人調解成立並願賠償30萬
    元，且已給付部分賠償，有本院111年度刑上移調字第120號
    調解筆錄、郵政跨行匯款申請書為證（見本院卷第89、109
    頁），原審未及審酌被告於本院審理時坦承悔悟之犯後態度
    以及賠償告訴人損害等情狀而為科刑，自有未合。被告上訴
    以其已認罪並賠償告訴人，請求從輕量刑，為有理由，原判
    決既有上開可議之處，無可維持，應由本院撤銷改判。
　㈡審酌被告正值壯年，未思循正途賺取金錢，竟以事實欄一所
    載方式詐取告訴人之金錢，且詐取之數額不低，所為應予處
    罰，但被告犯後已知悔悟，於本院審理時坦承犯行，並於原
    審、本院審理時分別與告訴人達成調解，先後賠償部分金額
    ，剩餘款項現正分期給付中，有臺灣○○地方法院○○簡易庭10
    9年度司偵移調字第82號調解筆錄、○○○○銀行匯出匯款憑證
    （見原審卷第51、53頁）、前述本院調解筆錄、郵政跨行匯
    款申請書為憑，顯已盡力彌補告訴人損害，兼衡被告犯罪之
    動機、目的、手段、素行（見本院被告前案紀錄表）、智識
    程度、經濟、生活狀況(見原審卷第214頁、第221頁、本院
    卷第132頁)等一切情狀，量處如主文第2項所示之刑，並諭
    知易科罰金之折算標準。
五、緩刑及附條件之宣告：
　　依照本院被告前案紀錄表所載，被告前未曾因故意犯罪被法
    院判過有期徒刑以上的刑罰，因一時失慮而違法，且坦承犯
    罪，並與告訴人調解成立並持續履行中，可認經過這個案件
    後，已經學到教訓，有悔改之意，不會再犯，所以本院所判
    處的刑罰，可以暫時不用執行，依刑法第74條第1項第1款、
    第2項第3款之規定，宣告如主文所示的緩刑期間，同時依被
    告與告訴人之調解條件，命被告依附表所示內容履行損害賠
    償，且此部分依刑法第74條第4項之規定得為民事強制執行
    名義，又依同法第75條之1第1項第4款之規定，受緩刑之宣
    告而違反上開本院所定負擔情節重大，足認原宣告之緩刑難
    收其預期效果，而有執行刑罰之必要者，得撤銷其宣告。
六、被告自陳因本案分得之報酬為8萬4000元（見原審卷第210頁
    ），原應沒收此部分犯罪所得，但被告已與告訴人達成調解
    ，並於原審時賠償告訴人11萬元，再於本院審理時賠償部分
    款項，顯已高於被告實際所得，若再沒收犯罪所得顯有過苛
    之虞，依刑法第38條之2第2項規定，不予宣告沒收。
據上論斷，應依刑事訴訟法第369條第1項前段、第364條、第299
條第1項前段，判決如主文。
本案經檢察官劉星汝提起公訴，檢察官沈念祖到庭執行職務。
中　　華　　民　　國　　111 　年　　11　　月　　3 　　日
                  刑事第十五庭  審判長法　官  陳芃宇
                                      法　官  曹馨方
                                      法　官  余銘軒
以上正本證明與原本無異。
不得上訴。
                                      書記官  邱紹銓
中　　華　　民　　國　　111 　年　　11　　月　　3 　　日
附錄：本案論罪科刑法條全文
中華民國刑法第339條
（普通詐欺罪）
意圖為自己或第三人不法之所有，以詐術使人將本人或第三人之
物交付者，處5年以下有期徒刑、拘役或科或併科50萬元以下罰
金。
以前項方法得財產上不法之利益或使第三人得之者，亦同。
前二項之未遂犯罰之。


附表
告訴人 給付總額 給付期限及各期金額  何定匡 新臺幣（下同）30萬元 1、已於109年7月9日給付11萬元。 2、已於111年8月23日給付5萬元。 3、剩餘14萬元，自111年9月起，於每月15日前給付5,000元至告訴人指定之帳戶內至清償完畢為止，如有一期未付，視為全部到期，並應給付懲罰性違約金1萬元。